臺灣板橋地方法院民事判決　　　　　　 100年度訴字第1271號
原　　　告　李俊志
訴訟代理人　林曜辰律師
被　　　告　周玉英
　　　　　　李國忠
上列當事人間請求返還借款事件，經本院於民國100 年10月4 日
言詞辯論終結，判決如下：
    主  文
被告周玉英應給付原告新台幣伍萬伍仟元，及自民國一百年六月
八日起至清償日止，按週年利率百分之二十計算之利息。
被告李國忠應給付原告新台幣壹拾伍萬肆仟伍佰元，及自民國一
百年六月八日起至清償日止，按週年利率百分之二十計算之利息
。
原告其餘之訴駁回。
訴訟費用由被告周玉英、李國忠負擔百分之三十八，餘由原告負
擔。
本判決第一項得假執行；但被告周玉英如於執行標的物拍定、變
賣或物之交付前，以新台幣伍萬伍仟元為原告預供擔保後，得免
為假執行。
本判決第二項得假執行；但被告李國忠如於執行標的物拍定、變
賣或物之交付前，以新台幣壹拾伍萬肆仟伍佰元為原告預供擔保
後，得免為假執行。
原告其餘假執行之聲請駁回。
    事實及理由
一、原告主張：
  (一)被告李國忠及周玉英2 人為夫妻，原告為渠等友人，被告2
    人自民國96年4 月25日起至97年3 月20日止期間，陸續以其
    公司從事工程需借周轉金為由，分別向原告借款，約定利息
    按年息30% 計算。原告依被告指示，分別匯款予被告2 人：
    96年4 月25日匯款被告周玉英新台幣（下同）195,000 元
    ；96年7 月23日匯款被告周玉英92,500元；96年10月25
    日匯款李國忠192,500 元；97年1 月21日匯款李國10,000
    元；97年3 月10日匯款李國忠20,000元；97年3 月20日
    匯款李國忠50,000元。以上，被告周玉英共向原告借款287,
    500 元、被告李國忠共向原告借款272,500 元。爰依消費借
    貸契約法律關係，請求被告周玉英應返還原告287,500 元、
    被告李國忠應返還原告272,500 元，及各自起訴狀繕本送達
    翌日起至清償日止，按年息20% 計算之利息。
  (二)至於被告李國忠雖於96年6 月6 日匯款原告48,000元、被告
    周玉英於96年7 月9 日匯款原告20,000元、被告周玉英於96
    年8 月8 日匯款原告40,000元、被告周玉英於96年8 月20日
    匯款原告40,000元，然均屬他筆借款之還款，與本件借款無
    關。乃因96年7 月23日被告再借貸10萬元，累計借款30萬元
    ，利息應為7,500 元，故原告預扣7,500 元利息後，匯92,5
    00元給周玉英。倘被告等抗辯96年6 月6 日、7 月9 日、8
    月8 日、8 月20日，四次共匯還148,000 元為可採，則於本
    金減少之情況下，被告周玉英何以仍於96年8 月27日匯款利
    息7,500 元？顯然之前的匯款並非針對原告本件借款為清償
    。同理，被告抗辯96年11月9 日、12月18日，兩次共匯還
    50,000元，則於本金又再度減少情況下，惟被告周玉英何以
    仍於96年11月26日、12月26日及97年1 月25日各匯款7,500
    元？故被告所辯為不足採。實際情形是：
    97年6 月9 日被告周玉英匯款60,000元，是歸還之前向原
      告之借款，因原告每月5 日領薪水，以身上現金交付。
    96年12月18日被告李國忠匯款30,000元，是歸還96年12月
      12日原告以身上現金10,000元及提匯20,000元所交付之借
      款。
    96年11月9 日被告李國忠匯款20,000元，是歸還之前向原
      告之借款，因原告每月5 日領薪水，以身上現金交付。
    96年8 月20日被告周玉英匯款40,000元，是歸還96年8 月
      14日原告提匯40,000元之借款。
    96年8 月8 日被告周玉英匯款40,000元，是歸還96年8 月
      3 日原告提匯40,000元之借款。
    96年7 月9 日被告李國忠匯款20,000元，是歸還之前向原
      告之借款，因原告每月5 日領薪水，以身上現金交付。
    96年6 月6 日李國忠匯款48,000元，是歸還之前向原告之
      借款，因原告每月5 日領薪水，以身上現金交付等語。
  (三)聲明請求：被告周玉英應給付原告287,500 元、被告李國忠
    應給付原告272,500 元，及各自起訴狀繕本送達翌日起至清
    償日止，按年息20% 計算之利息。
二、被告則以：原告所請求之本件借款共56萬元全係被告李國忠
    所借，非被告周玉英所借，被告李國忠只是藉用被告周玉英
    之帳戶，指示原告匯入被告周玉英之帳戶，或以周玉英名義
    匯款還款予原告，借款及還款事宜均由被告李國忠處理。被
    告李國忠確有積欠原告款項，但曾為部分清償，故原告請求
    之金額並非屬實。被告等就本金部分，曾為下列部分還款計
    258,000 元：以周玉英名義於97年（被告誤繕為96年）6
    月9 日匯款60,000元；以被告李國忠名義於96年11月9 日
    匯款20,000元；以李國忠名義於96年12月18日匯款30,000
    元；以李國忠名義於96年6 月6 日匯款48,000元；以李
    國忠名義於96年7 月9 日匯款20,000元；以周玉英名義於
    96年8 月8 日匯款40,000元；以周玉英名義於96年8 月20
    日匯款40,000元。另被告等亦曾依約給付下列利息：周玉英
    96年5 月25日、96年6 月25日周玉英各付利息5,000 元，及
    96年8 月27日、96年11月26日96年12月26日、97年1 月25日
    各付利息7,500 元，另尚有原告直接至被告家中拿取利息而
    未掣發收據者。原告要求被告按月支付利息5,000 元及7,50
     0元，並表示如不依從，被告等即應一次清償全部本金等語
    ，資為抗辯。併答辯聲明：駁回原告之訴及假執行聲請；如
    受不利判決，願供擔保請准宣告免為假執行。
三、兩造不爭執事項：
    兩造借款當時約定利息以年息30% 計算，原告本件同意減縮
    利息請求以年息20% 計算。
四、兩造爭執事項要點：
  (一)原告本件所請求之各筆借款之借款人為何被告？
  (二)被告2人抗辯已部分清償，有無理由？
  (三)原告得請求被告周玉英、李國忠返還之金額應各為若干？
五、原告主張被告周玉英於96年4 月25日向原告借款195,000 元
    、於96年7 月23日借款92,500元，合計287,500 元；被告李
    國忠則於96年10月25日向原告借款192,500 元、於97年1 月
    21日借款10,000元、97年3 月10日借款20,000元、97年3 月
    20日借款50,000元，合計272,500 元等語，被告周玉英自認
    96年4 月25日向原告借款195,000 元之事實（見本院卷第47
    頁反面之100 年7 月26日言詞辯論筆錄、77頁反面之100 年
    8 月30日言詞辯論筆錄），餘則否認，而被告李國忠自認上
    開4 筆借款合計272,500 元之事實，另就96年7 月23日借款
    92,500元該筆則表示係伊向原告所借，並非被告周玉英向原
    告所借等語。查：
  (一)原告主張被告周玉英於96年4 月25日向原告借款195,000 元
    ，為被告周玉英所自認，有本院100 年7 月26日及100 年8
    月30日言詞辯論筆錄在卷可稽；另被告李國忠亦自認上開4
    筆合計272,500 元之借款，則依民事訴訟法第279 條第1 項
    規定，堪認原告此部分主張為真正。
  (二)至於原告主張被告周玉英於96年7 月23日借款92,500元部分
    ，則為被告周玉英所否認，依舉證責任分配法則，自應由原
    告就此利己事實負舉證之責。按稱消費借貸者，於當事人間
    必本於借貸之意思合致，而有移轉金錢或其他代替物之所有
    權於他方之行為，始得當之。是以消費借貸，因交付金錢之
    原因多端，除有金錢之交付外，尚須本於借貸之意思而為交
    付，方克成立。倘當事人主張與他方有消費借貸關係存在者
    ，自應就該借貸意思互相表示合致及借款業已交付之事實，
    均負舉證之責任，其僅證明有金錢之交付，未能證明借貸意
    思表示合致者，仍不能認為有該借貸關係存在。最高法院98
    年台上字第1045號裁判意旨可為參照。本件原告雖有於96年
    7 月23日匯款92,500元至被告周玉英名義帳戶（見本院卷第
    8 頁之原告存摺影本），惟依上開最高法院98年台上字第10
    45號裁判意旨所揭，原告應就其與被告周玉英間有該筆借貸
    契約之意思表示合致之事實，負舉證責任，惟原告未舉證以
    實其說，是原告該部分主張，為不足採。
  (三)原告雖提出原告與被告李國忠間之100 年3 月21日電話錄音
    及譯文，以證明被告2 人共積欠原告60萬元云云，然被告李
    國忠否認於上開電話對談中有承認共積欠原告60萬元，且原
    告本件共請求被告2 人返還借款56萬元（即287,500 ＋272,
    500 ），顯然與原告於上開電話錄音中所稱之60萬元金額不
    符；況依原告所提電話錄音譯文內容所示，原告對被告李國
    忠稱 ：「我想說，我想說總共60萬元而已，我想說能不能
    先還一些來，被人催的…」，被告李國忠答稱：「『對啦!
    無啦! 』我現在就是有困難啊，就在辦一條貸款，就是辦不
    下來，我去辦欠一些東西，小姐就說條件好像不符，不然我
    一定先借一些還給你這樣啦! 我有錢一定會先打給你啦! 」
    （見本院卷第19頁），是依上開電話錄音譯文內容所示，被
    告李國忠雖先稱「對啦! 」，惟旋改稱「無啦! 」，顯難認
    為被告李國忠有承認共積欠原告60萬元之情。故原告此部分
    之主張，並非可採。
六、被告2 人辯稱就本金部分曾為下列之清償，合計258,000 元
    ：以周玉英名義於97年（被告誤繕為96年）6 月9 日匯款
    60,000元；以被告李國忠名義於96年11月9 日匯款20,000
    元；以李國忠名義於96年12月18日匯款30,000元；以李
    國忠名義於96年6 月6 日匯款48,000元；以李國忠名義於
    96年7 月9 日匯款20,000元；以周玉英名義於96年8 月8
    日匯款40,000元；以周玉英名義於96年8 月20日匯款40,0
    00元等語，業據被告提出原告不爭執真正之匯款單影本4張
    （見本院卷第59至61頁）及原告之存摺內頁影本1 件（見本
    院卷第58頁）為證。原告雖稱：97年6 月9 日被告周玉英匯
    款60,000元，是歸還之前向原告之借款，因原告每月5 日領
    薪水，以身上現金交付；96年12月18日被告李國忠匯款30,0
    00元，是歸還96年12月12日原告以身上現金10,000元及提匯
    20,000元所交付之借款；96年11月9 日被告李國忠匯款20,0
    00元，是歸還之前向原告之借款，因原告每月5 日領薪水，
    以身上現金交付；96年8 月20日被告周玉英匯款40,000元，
    是歸還96年8 月14日原告提匯40,000 元之借款；96年8 月8
    日被告周玉英匯款40,000元，是歸還96年8 月3 日原告提匯
    40,000元之借款；96年7 月9 日被告李國忠匯款20,000元，
    是歸還之前向原告之借款，因原告每月5 日領薪水，以身上
    現金交付；96年6 月6 日李國忠匯款48,000元，是歸還之前
    向原告之借款，因原告每月5 日領薪水，以身上現金交付等
    語，然均為被告等所否認，至於原告雖稱倘被告等係清償本
    件借款之本金，則被告等何以於本金減少之情形下，仍匯款
    7,500 元利息？可見被告等上開匯款並非針對原告本件借款
    本金為清償云云，然原告就上開所稱：97年6 月9 日被告周
    玉英匯款6 萬元，是歸還之前向原告之借款，因原告每月5
    日領薪水，以身上現金交付；96年12月18日被告李國忠匯款
    30,000元，是歸還96年12月12日原告以身上現金10,000元及
    提匯20,000元所交付之借款；96年11月9 日被告李國忠匯款
    20,000元，是歸還之前向原告之借款，因原告每月5 日領薪
    水，以身上現金交付；96年8 月20日被告周玉英匯款40,000
    元，是歸還96年8 月14日原告提匯40,000 元之借款；96年8
    月8 日被告周玉英匯款40,000元，是歸還96年8 月3 日原告
    提匯40,000元之借款；96年7 月9 日被告李國忠匯款20,000
    元，是歸還之前向原告之借款，因原告每月5 日領薪水，以
    身上現金交付；96年6 月6 日李國忠匯款48,000元，是歸還
    之前向原告之借款，因原告每月5 日領薪水，以身上現金交
    付等節之借款云云，既均為被告所否認，而原告或就該等借
    款之交付、或就與被告間有該等借款之意思表示合致部分，
    依舉證責任分配法則，應由原告負舉證之責，然原告就此均
    未舉證以實其說，而顯無可採。故被告等抗辯渠等已就原告
    本件借款之請求已為上開部分清償等語，乃為有據。被告周
    玉英既分別於96年8 月8 日清償本金40,000元、96年8 月20
    日清償本金40,000元、97年（被告誤繕為96年）6 月9 日清
    償本金60,000元，合計已清償本金140,000 元，則被告周玉
    英尚積欠原告本金55,000元（計算式：195,000 －140,000
    ＝55,000），故原告對被告周玉英請求返還本金55,000元部
    分為有理由，逾此範圍之請求，則非有據。另被告李國忠於
    96年11月9 日清償20,000元、於96年12月18日清償30,000元
    、於96年6 月6 日清償48,000元、於96年7 月9 日清償20,0
    00元，合計清償本金118,000 元，則尚欠原告本金154,500
    元（計算式：272,500 －118,000 ＝154,500 ），是原告對
    被告李國忠於此本金範圍之請求，乃為正當，逾此範圍之請
    求，則無理由。
七、綜上所述，原告基於消費借貸法律關係，請求被告周玉英應
    給付原告55,000元、被告李國忠應給付原告154,500 元，及
    各自起訴狀繕本送達翌日（即均為100 年6 月8 日）起至清
    償日止，按週年利率20% 計算之利息範圍部分，為有理由，
    應予准許，逾此範圍之請求，則非有據，應予駁回。
八、本件原告勝訴部分，係所命被告給付之金額或價額未逾50萬
    元之判決，依民事訴訟法第389 條第1 項第5 款規定，應依
    職權宣告假執行。被告陳明願供擔保請准宣告免為假執行，
    核無不合，爰酌定相當金額宣告之。至於原告敗訴部分，其
    假執行之聲請失所附麗，應予駁回。
九、因本案事證已臻明確，兩造其餘主張陳述及所提之證據，經
    審酌後，認於本判決結果不生影響，爰不一一論述，附此敘
    明。
十、結論：原告之訴為一部有理由，一部無理由，依民事訴訟法
    第79條、第85條第1 項前段、第389 條第1 項第5 款、392
    條，判決如主文。
中    華    民    國   100    年    10    月    20    日
                  民事第一庭    法  官  陳翠琪
以上正本係照原本作成
如對本判決上訴，須於判決送達後20日內向本院提出上訴狀。如
委任律師提起上訴者，應一併繳納上訴審裁判費。
中    華    民    國   100    年    10    月    21    日
                                書記官  簡曉君